臺灣臺南地方法院臺南簡易庭民事判決
110年度南簡字第583號
原      告  童華香
訴訟代理人  林泓帆律師
被      告  蔡永信
上列被告因交通過失傷害案件，經原告提起刑事附帶民事訴訟請
求侵權行為損害賠償（109年度交附民字第267號），經本院刑事
庭移送民事庭審理，本院於民國110年7月29日言詞辯論終結，判
決如下：
    主      文
被告應給付原告新臺幣貳拾玖萬陸仟貳佰柒拾捌元，及自民國10
9年12月8日起至清償日止，按週年利率百分之五計算之利息。
原告其餘之訴駁回。
訴訟費用由被告負擔4分之1，其餘由原告負擔。
本判決原告勝訴部分得假執行。
    事實及理由
一、被告受合法通知，無正當理由未於言詞辯論期日到場，核無
    民事訴訟法第386條所列各款情形，爰依原告之聲請，由其
    一造辯論而為判決。
二、原告起訴主張： 
（一）被告於民國108年11月18日下午5時24分許，駕駛車牌號碼
      000-000號輕型機車，沿臺南市東區自由路由西往東方向
      行駛，行經該路段三段73號前時，本應注意車前狀況，隨
      時採取必要之安全措施，復依當時之情狀，並無不能注意
      情事，疏未注意車前狀況即貿然前行，適有原告徒步沿自
      由路三段東側由東往西方向穿越道路，致與上揭機車發生
      碰撞（以下簡稱系爭交通事故），致原告倒地並因而受有
      右側外傷性顱內出血、右大拇指掌指關節半脫位、左眼眶
      瘀青及顏面骨骨折之傷害（以下簡稱系爭傷害）。
（二）依民法第184條第1項前段、第193條第1項、第195條第1項
      前段及第216條第1項中段之規定，請求被告賠償之項目及
      金額如下：
    1.醫療費用：共計支出新臺幣（下同）130,572元。
    2.看護費用：原告因系爭傷害自108年11月18日至同年12月4
      日及自109年2月3日至同年2月8日住院，合計住院23日，
      以每日2,400元計算看護費用，共計請求55,200元（計算
      式：2,400元×23日＝55,200元）。
　　3.交通費用：原告因系爭傷害迄今就診合計151次，以平均
      每次來回300元計算交通費用，合計支出交通費45,300元
      （計算式：300元×151次＝45,300元）。
    4.日間照護費用：自109年3月迄今，共支出54,593元。
    5.精神慰撫金：773,760元。
　　6.以上合計1,059,425元，扣除原告業已請領之強制險保險
      金59,425元，則原告本件合計請求1,000,000元。　
（三）並聲明：
    1.被告應給付原告1,000,000元，及自起訴狀繕本送達翌日
      起至清償日止，按年利率百分之5計算之利息。
　　2.願供擔保，請准宣告假執行。
　　3.訴訟費用由被告負擔。
三、被告經合法通知，未於言詞辯論期日到場，亦未提出準備書
    狀作何聲明或陳述。
四、得心證之理由：
（一）原告主張之事實，業據提出臺灣臺南地方檢察署檢察官10
      9年度調偵字第2043號起訴書為憑，而被告所犯過失傷害
      之刑事案件部分，經本院以109年度交易字第999號判決判
      處被告「蔡永信犯過失傷害罪，處拘役伍拾伍日，如易科
      罰金，以新臺幣壹仟元折算壹日」在案，有本院前開刑事
      卷可稽；又被告經合法通知，未於言詞辯論到場，亦未提
      出任何證據資料爭執。依前開調查證據之結果，堪信原告
      主張為真實。
（二）按因故意或過失，不法侵害他人之權利者，負損害賠償責
      任；不法侵害他人之身體或健康者，對於被害人因此喪失
      或減少勞動能力，或增加生活上之需要時，應負損害賠償
      責任；不法侵害他人之身體、健康、名譽、自由、信用、
      隱私、貞操，或不法侵害其他人格法益而情節重大者，被
      害人雖非財產上之損害，亦得請求賠償相當之金額，民法
      第184條第1項前段、第193條第1項、第195條第1項前段分
      別定有明文。查本件原告因被告之過失行為，致受有右側
      外傷性顱內出血、右大拇指掌指關節半脫位、左眼眶瘀青
      及顏面骨骨折等傷害之事實，自得依上開規定請求損害賠
      償，茲就原告請求之項目及金額，核列如下：
    1.醫療費用部分： 
　　　⑴原告主張因系爭交通事故受有系爭傷害，於國立成功大
        學醫學院附設醫院（以下簡稱成大醫院）、衛生福利部
        嘉南療養院及高雄市立大同醫院就醫，共計支出醫療費
        用124,572元等情，業據提出診斷證明書暨醫療收據為
        憑，核屬治療必要之支出，是原告就此部分之醫療支出
        請求被告賠償，即屬有據。
　　　⑵原告復主張曾至復興診所就診所支出之醫療費用合計6,0
        00元部分，固據提出門診收據為證，惟觀復興診所之門
        診收據，原告係於109年7月4日始至復興診所就診，距
        系爭交通事故發生日已逾半年，且該收據上均未記載科
        別，無從判斷診斷之傷勢及醫療用途為何，則原告至復
        興診所就診之醫療費用支出，是否與系爭交通事故有關
        ，尚非無疑；而原告就此部分請求，亦未能提出其他證
        據以實其說。是原告此部份請求，為無依據，並無理由
        ，不應准許。
　  2.看護費用部分：按被害人因受傷需人看護，而由親屬看護
      時，雖無現實看護費之支出，亦應認被害人受有相當看護
      費之損害而得向加害人請求賠償（最高法院92年度臺上字
      第1626號民事判決可資參照）。查，原告因系爭交通事故
      受有系爭傷害，於108年11月18日住院，當日施行右側顱
      骨切除及減壓手術，術後入住加護病房，於108年11月25
      日轉至一般病房，於108年12月4日出院，復於109年2月3
      日住院，於109年2月4日施行右側顱骨成型術，於109年2
      月8日出院；另審酌原告所受傷勢為頭部等情，足徵原告
      因系爭交通事故所受身體傷害，於住院期間確有委請看護
      照料其日常生活之必要，而因原告所受之傷勢，家屬看護
      之付出較照顧一般患者之心力亦不遑多讓，應認原告親屬
      看護費與職業看護有相同之評價。因此，本院審酌一般行
      情，全日看護薪資大約一天2,000元至2,400元之間，原告
      請求每日依2,400元計算之金額，請求被告給付23日（108
      年11月18日至108年12月4日、109年2月3日至109年2月8日
　　　）之看護費用共計55,200元（計算式：2,400元×23日＝55,
      200元），尚屬允當，應予准許。
　　3.交通費用部分：原告請求交通費45,300元，未據提出任何
      證據以實其說，不能採信，尚難准許。
　　4.日間照護費用部分：原告請求自109年3月迄今支出之日間
      照護費用54,593元，雖據提出高雄市政府社會局委託社團
      法人高雄市受恩社區關懷協會辦理高雄市鹽埕社區（日間
      照護）長照機構之收據為憑，惟觀原告提出之成大醫院中
      文診斷證明書內容，均未記載原告因系爭交通事故所受系
      爭傷害，已完全喪失勞動能力、生活無法自理，或出院後
      有轉長照機構照顧之必要，原告復未能提出其他證據以實
      其說。是原告此部份請求，核屬無據，不應准許。
　　5.精神慰撫金部分：按慰藉金之賠償須以人格權遭遇侵害，
      使精神上受有痛苦為必要，其核給之標準固與財產上損害
      之計算不同，然非不可斟酌雙方身分資力與加害程度，及
      其他各種情形核定相當之數額，此有最高法院51年臺上字
      第223號判例意旨可參。查原告於109年度有股利所得79,7
      52，名下有土地、房屋各1筆及投資28筆；而被告於109年
      度有薪資所得20,000元，名下有土地、房屋各1筆及1989
      、1987、1995年份汽車3輛等情，有本院依職權調取兩造
      稅務電子閘門財產所得調件明細表在卷可稽。本院審酌系
      爭交通事故發生之經過情形、原告所受傷害程度及兩造之
      身分地位、經濟狀況等一切情狀，認原告請求被告賠償慰
      撫金773,760元，尚屬過高，認以25萬元較為適當。原告
      逾此範圍之請求，即屬無據。
    6.原告因系爭交通事故已請領之強制責任險理賠金共計59,4
      25元乙節，有原告提出之旺旺友聯產物保險公司台南分公
      司強制險醫療給付費用彙整表（見本院卷第101頁）在卷
      可稽。則原告此部分已領之理賠金，應自原告得向被告請
      求之金額中扣除。
　　7.綜上，原告得請求被告賠償之金額為370,347元（醫療費
      用124,572元＋看護費用55,200元＋精神慰撫金250,000元－
      已領之強制責任險理賠金59,425元＝370,347元）。
（三）再按損害之發生或擴大，被害人與有過失者，法院得減輕
      賠償金額，或免除之，民法第217條第1項定有明文。本件
      原告夜間徒步，穿越道路未行走行人穿越道，因而與被告
      發生碰撞，原告對系爭交通事故之發生，亦有過失；又雙
      方過失情形，經臺南市車輛行車事故鑑定委員會鑑定，認
      被告駕駛普通輕型機車，未注意車前狀況，為肇事主因；
      原告夜間徒步，穿越道路未行走行人穿越道，為肇事次因
      ，有該會109年9月18日南市交鑑字第1091156883號函檢附
      南鑑0000000案鑑定意見書可稽。本院審酌原告雖未行走
      行人穿越道穿越道路，惟發生系爭交通事故時 ，原告已
      穿越道路，惟仍行走在機慢車專用道上，及被告未注意車
      前狀況等情，認原告應負百分之20之過失責任，而被告應
      負百分之80之過失責任。則兩造過失責任相抵後，原告得
      請求被告賠償之金額為296,278元（計算式：370,347元×8
      0%＝296,278元，元以下四捨五入）。
五、綜上所述，原告依侵權行為法則，請求被告給付296,278元
    ，及自刑事附帶民事訴訟起訴狀繕本送達被告翌日即109年1
    2月8日起至清償日止，按週年利率百分之5計算之利息，為
    有理由，應予准許；至原告逾前開範圍之請求，為無理由，
    應予駁回。
六、本件係就民事訴訟法第427條規定之簡易訴訟事件所為被告
    敗訴之判決，依同法第436條第2項準用同法第389條第1項第
    3款規定，應依職權宣告假執行。
七、據上論結，原告之訴為有理由，依民事訴訟法第436條第2項
    、第385條第1項前段、第79條、第389條第1項第3款，判決
    如主文。
中　　華　　民　　國　　110 　年　　8 　　月　　12　　日
                          臺灣臺南地方法院臺南簡易庭
                                法  官  王 獻 楠
上為正本係照原本作成。
如不服本判決，應於送達後20日內，向本院提出上訴狀並表明上
訴理由，如於本判決宣示後送達前提起上訴者，應於判決送達後
20日內補提上訴理由書（須附繕本），如委任律師提起上訴者，
應一併繳納上訴審裁判費。
中　　華　　民　　國　　110 　年　　8 　　月　　12　　日
                                書記官  蕭 雅 文